【裁判字號】    97,上訴,1343
【裁判日期】    971002
【裁判案由】    強盜
【裁判全文】
臺灣高等法院高雄分院刑事判決        97年度上訴字第1343號
上  訴  人
即  被  告  丙○○
                    現於臺灣屏東監獄竹田分監執行中
選任辯護人  莊博文律師
上列上訴人因強盜案件，不服臺灣屏東地方法院97年度訴字第62
號中華民國97年5 月7 日第一審判決（起訴案號：臺灣屏東地方
法院檢察署96年度偵字第6751號），提起上訴，本院判決如下：
     主  文
上訴駁回。
     事  實
一、丙○○前於民國94年間因違反毒品危害防制條例案件，經原
    審法院以95年度易字第701 號判決判處有期徒刑10月確定，
    於96年4 月30日縮刑執行完畢。詎仍不知悔改，分別基於意
    圖為自己不法所有之強盜犯意，為下列之行為：
  (一)於96年10月8 日凌晨3 時20分許，騎乘車牌號碼為H9K-086
    號之重型機車，至屏東縣東港鎮○○路漁會托兒所旁之攤位
    ，持其在屏東縣東港鎮○○街大東港KTV 前所拾取，客觀上
    足以人之生命、身體造成危害，可供兇器使用之西瓜刀1 把
    ，從後方伸手抓住丁○○○（起訴書及原審均誤載為黃許邱
    芬）之下巴，丁○○○轉身看到丙○○，丙○○即右手持上
    開西瓜刀並喝令丁○○○將身上之財物交出，致丁○○○不
    能抗拒而交付新臺幣（下同）7 、8 百元予丙○○，丙○○
    得手後隨即逃離。
  (二)又於96年10月8 日凌晨5 時10分許，騎乘上開機車，至戊○○所經營位屏東縣東港鎮○○街117 號之早餐店，持客觀上
    足以人之生命、身體造成危害，可供兇器使用之上開西瓜刀
    1 把，抵住戊○○腹部，致戊○○不能抗拒而交付4,500 元
    予丙○○，丙○○得手後隨即逃離。
  (三)再於96年10月14日凌晨3 時40分許，騎乘上開機車，至甲○○所經營位於屏東縣東港鎮○○里○○街45之4 號之羊肉店
    隔壁，見甲○○獨自一人，認有機可趁，持客觀上足以人之
    生命、身體造成危害，可供兇器使用之上開西瓜刀1 把，以
    左手抓住甲○○左手，右手拿上開西瓜刀以刀背抵住甲○○
    腰部，致甲○○不能抗拒，旋即以左手伸入甲○○口袋內，
    因甲○○口袋並無財物，丙○○旋即離去而未得逞。
  (四)復於96年10月16日凌晨3 時14分許，騎乘上開重型機車，至
    屏東縣東港鎮○○里○○路23之1 號金品味檳榔攤後方，見
    乙○○獨自一人在該檳榔攤而有機可趁，即持客觀上足以人
    之生命、身體造成危害，可供兇器使用之上開西瓜刀1 把，
    以左手抓住乙○○頸部，再以右手持該西瓜刀以刀背抵住乙○○頸部，致乙○○不能抗拒，丙○○即自該檳榔攤抽屜內
    取走2,000 元，丙○○得手後隨即逃離，並於96年10月16日
    凌晨4 時，將上開西瓜刀丟棄於屏東縣東港鎮進德大橋下東
    港溪內。
二、嗣因丙○○犯案時未蒙面，經戊○○記住丙○○容貌後，於
    96年10月15日15時35分許，在屏東縣東港鎮○○路豐漁橋發
    現丙○○蹤跡，乃尾隨丙○○至屏東縣東港鎮○○路中日超
    商，並記住丙○○車牌後報警處理，經警循線查獲，丙○○
    隨即對於未發覺之上開一之(一)、(三)、(四)之犯行前，向員警張
    國文自首而接受裁判，因此查獲。
三、案經丁○○○、戊○○、甲○○、乙○○訴由屏東縣警察局
    東港分局報請臺灣屏東地方法院檢察署檢察官偵查起訴。
     理  由
一、按被告以外之人於偵查中向檢察官所為陳述，除顯有不可信
    之情況者外，得為證據，刑事訴訟法第159 條之1 第2 項定
    有明文。偵查中對被告以外之人所為之偵查筆錄，性質上係
    屬傳聞證據。惟現階段刑事訴訟法規定檢察官代表國家偵查
    犯罪、實施公訴，依法其有訊問被告之權，證人且須具結，
    而實務運作時，檢察官偵查中向被告以外之人所取得之陳述
    ，原則上均能遵守法律規定，不致違法取供，其可信度極高
    ，職是，被告以外之人前於偵查中已具結而為證述，除反對
    該項供述得具有證據能力之一方，已釋明「顯有不可信之情
    況」之理由外，不宜以該證人未能於審判中接受他造之反對
    詰問為由，即遽指該證人於偵查中之陳述不具證據能力。查
    本件證人丁○○○、戊○○、甲○○、乙○○於檢察官偵查
    中具結後所為之陳述（見偵查卷第32至34頁），並無證據顯
    示檢察官在偵查時有不法取供之情形，亦查無證據顯示上開
    證述有顯不可信之情況，依上開說明，上開證人丁○○○等
    人於偵查中之證言，自均具有證據能力。
二、上開犯罪事實，業據上訴人即被告丙○○（下稱被告）於原
    審及本院審理時坦承不諱，核與證人即被害人丁○○○、戊○○、甲○○、乙○○分別於偵查及本院審理中證述情節相
    符（見偵查卷第31至44頁、本院卷第54頁），並有警卷照片
    56幀可稽，本件事證明確，被告犯行應可認定。
三、又被告持以行搶之西瓜刀，乃屬鐵製刀械，係屬凶器。核被
    告就上開事實欄一之(一)、(二)、(四)所為，係犯刑法第328 條第
    1 項強盜罪，而有同法第321 條第1 項第3 款之加重處罰情
    形，應論以同法第330 條第1 項之攜帶兇器強盜罪；另就上
    開一之(三)部分，被告已著手於刑法第328 條第1 項之強盜犯
    行，而有同法第321 條第1 項第3 款之加重處罰情形，但未
    取得財物，應論以同法第330 條第2 項、第1 項之攜帶兇器
    強盜未遂罪。又被告因違反毒品危害防制條例，前經原審法
    院以94年度簡字第1601號判決判處有期徒刑10月，於96年4
    月30日縮短刑期執行完畢，有臺灣高等法院被告前案紀錄表
    1 紙可稽，其於有期徒刑執行完畢後，五年以內故意再犯有
    期徒刑以上之罪，為累犯，均應依法加重其刑。被告對於未
    發覺之上開事實欄一之(一)、(三)、(四)之犯行，向員警張國文自
    首而接受裁判乙節，業據證人張國文於原審法院審理時證述
    明確（見原審卷第72頁），爰依刑法第62條之規定減輕其刑
    。又被告已著手於上開事實欄一之(三)強盜行為之實行，惟未
    取得財物，其犯罪尚屬未遂，應依刑法第25條第2 項之規定
    ，按既遂犯之刑度減輕其刑。被告就上開事實欄一之(一)、(四)
    之犯行，同時有加重（累犯）、減輕（自首）事由，應依刑
    法第71條第1 項之規定，予以先加後減之。另就上開事實欄
    一之(三)（原審誤載為(二)）之犯行，有二種減輕事由（自首、
    未遂），及同時併有加重事由（累犯），應先加後遞減之。
    被告所犯上開各罪，犯意各別，應予分論併罰。
四、至被告於上訴本院審理中辯稱：就伊所犯關於96年10月8 日
    凌晨5 時10分攜帶凶器強盜戊○○部分，亦屬自首乙事；惟
    查，刑法第62條所謂『發覺』，並非以有偵查權之機關或人
    員確知其人犯罪無誤為必要；如對犯人之嫌疑，已有確切之
    根據得為合理之可疑者，而對其發生嫌疑時，即得為已『發
    覺』。本件被告於96年10月8 日凌晨5 時10分強盜被害人戊○○之財物時，因未蒙面，而遭經戊○○記住容貌，嗣於96
    年10月15日15時35分許，在屏東縣東港鎮○○路豐漁橋為戊○○發現其蹤跡，乃尾隨丙○○至屏東縣東港鎮○○路中日
    超商，並記下丙○○車牌為H9K-086 號後報警，嗣於96年10
    月19日上午5 時30分為警發現其行蹤而盤查逮捕等情，業據
    證人黃國文、戊○○分別於原審審理及本院審理中證述綦詳
    （見原審卷第72頁、本院卷第54頁反面），且被告亦自承：
    96年10月15日有騎乘H9K-086 號之機車至中日超商等情（見
    本院卷第55頁）；而警方於96年10月19日上午5 時30分逮捕
    被告後，隨即於同日7 時10分就有關強盜案搜索被告住處，
    並查獲其作案時穿著之海灘褲等物乙節，亦有屏東縣警察局
    東港分局搜索筆錄（含扣押物目錄表）在卷可稽（見警詢卷
    第44至46頁），是被告於96年10月19日遭警逮捕前，早已於
    96年10月15日為被害人戊○○認出，並記下其車牌號碼後告
    知警方，此由證人張國文於原審審理中證稱：被告之所以逮
    捕是從戊○○報案開始等語（見原審卷第72頁），益可為證
    。準此，警方根據被害人戊○○於96年10月15日提供之確切
    線索，已對被告發生合理之嫌疑，進而於96年10月19日逮捕
    之，被告就此部分之犯行自無自首之可言。
五、原審認被告罪證明確，因而適用刑法第321 條第1 項第3 款
    、第330 條第1 項、第2 項、第47條第1 項、第25條第2 項
    、第62條、第51條第5 款等規定，並審酌被告為68年1 月23
    日生、國中畢業，有警卷偵訊筆錄受詢問人資料欄可稽，其
    正值壯年，智識程度非高，被告攜帶兇器強盜他人財物，且
    於短短十餘日，即犯下四件，其行徑嚴重破壞治安，造成人
    心恐慌，惡性非輕；惟念被告犯罪後能坦承犯行、態度良好
    ，並與被害人達成和解，已極力彌補被害人之損失等一切情
    狀，分別量處有期徒刑4 年、7 年2 月、3 年8 月及4 年，
    並定其應執行刑為有期徒刑16年，以示懲戒。並敘明被告犯
    罪用之西瓜刀1 把，並非被告所有，而係被告在屏東縣東港
    鎮○○街大東港KTV 前所拾取，業據被告於原審中陳述明確
    ，且非違禁物，自無庸為沒收之諭知。核其認事用法，並無
    不當，量刑亦屬允當。被告上訴意旨指稱：上開事實欄(二)一
    之犯行為自首，原審未為減刑，有所不當云云，已如前述，
    並無理由，應予駁回。另扣案之休閒短褲、安全帽、口罩、
    鴨舌帽及園丁鞋等物，因均屬一般人穿著之衣物，非專供犯
    罪所用之物，故無再予沒收之必要，一併敘明。
據上論斷，應依刑事訴訟法第368條，判決如主文。
本案經檢察官張其主到庭執行職務。
中    華    民    國    97    年    10    月     2    日
                  刑事第四庭    審判長法  官  蕭權閔
                                      法  官  李嘉興
                                      法  官  吳進寶
以上正本證明與原本無異。
如不服本判決應於收受本判決後10日內向本院提出上訴書狀，其
未敘述上訴理由者，並得於提起上訴後10日內向本院補提理由書
狀（均須按他造當事人之人數附繕本）「切勿逕送上級法院」。
中    華    民    國    97    年    10    月     2    日
                                      書記官  林佳蓉
附錄本判決論罪科刑法條：
刑法第321條第1項第3款：
犯竊盜罪而有左列情形之一者，處六月以上、五年以下有期徒刑
：
三、攜帶兇器而犯之者。
刑法第328條第1項：
意圖為自己或第三人不法之所有，以強暴、脅迫、藥劑、催眠術
或他法，至使不能抗拒，而取他人之物或使其交付者，為強盜罪
，處五年以上有期徒刑。
第330條第1項：
犯強盜罪而有第321 條第1 項各款情形之一者，處七年以上有期
徒刑。


司法院資訊處製作；財團法人民間司法改革基金會備份。
